【裁判字號】    85,台非,78
【裁判日期】    850328
【裁判案由】    殺人
【裁判全文】
最高法院刑事判決                                  八十五年度台非字第七八號
    上訴人  最高法院檢察署檢察總長
    被  告  甲○○  男        .
                    現居同右巷.
右上訴人因被告殺人案件，對於本院中華民國八十四年十二月十三日第三審確定判決
（八十四年度台上字第六二二七號，起訴案號：台灣台北地方法院檢察署七十九年度
偵字第二二四三號），認為違法，提起非常上訴，本院判決如左：
    主  文
原判決撤銷。
    理  由
非常上訴理由稱：「一、按判決不適用法則或適用不當者，為違背法令，刑事訴訟法
第三百七十八條定有明文。又按刑事訴訟程序中不利益於被告之合法上訴，上訴法院
誤為不合法而從程序上為駁回上訴之判決確定者，其判決固屬重大違背法令，惟既具
有判決之形式，仍應先依非常上訴程序將該確定判決撤銷後，始得回復原訴訟程序，
就合法上訴部分進行審判，否則即與憲法第八條第一項規定，人民非依法定程序不得
審問處罰之意旨不符，司法院大法官會議著有釋字第二七一號解釋。
二、查本件被告甲○○殺人乙案，經台灣高等法院於八十四年九月七日以八十四年度
重上更(四)字第四二號判決被告無罪，其判決正本於八十四年九月廿五日送達台灣高等
法院檢察署檢察官，檢察官不服原判決於同年十月五日提起上訴，當日即以檢義紀署
字第一三○五○號函將聲明上訴書送由台灣高等法院收受，有同院送達文件證明簿影
本可稽，（原影本隨文附送）其上訴自屬合法。雖其檢送聲明上訴書之函片上所蓋之
台灣高等法院收文戳所蓋日期為八十四年十月六日，但不影響已合法上訴之效力。查
本件台灣高等法院對於檢察官之上訴，其收文日期究係八十四年十月六日或十月五日
，其上訴有無逾期，攸關上訴之是否合法，自有調查之必要性，乃屬第三審法院依職
權調查事項，貴院未經調查即認上訴業已逾期，以判決駁回上訴，其判決顯屬違背法
令。
四、案經確定，爰依刑事訴訟法第四百四十一條、第四百四十三條提起非常上訴，以
資糾正。」等語。
本院按司法院大法官會議釋字第二七一號解釋既明示，刑事訴訟程序中不利益於被告
之合法上訴，上訴法院誤為不合法，而從程序上駁回上訴確定者，其判決係屬重大違
背法令，惟既具判決形式，應依非常上訴程序將該確定判決撤銷，始得回復原訴訟程
序，就合法上訴部分，進行審判。經查本件被告甲○○殺人乙案，經台灣高等法院於
民國八十四年九月七日以八十四年度重上更(四)第四二號判決被告無罪，其判決正本於
八十四年九月二十五日送達台灣高等法院檢察署檢察官，而檢察官不服該判決於同年
十月五日提起上訴，當日即以檢義紀署字第一三○五○號函附聲明上訴書送由台灣高
等法院收受，有同院送達文件證明簿可稽（影本附卷），則其上訴並未逾十日之上訴
期間，自屬合法。雖台灣高等法院在上開函片上所蓋之收文戳日期為八十四年十月六
日，但仍不影響已合法上訴之效力。原判決誤以檢察官上訴逾期，從程序上駁回其上
訴，自屬違背法令。案經確定，非常上訴意旨，執以指摘，洵有理由，應由本院將原
判決撒銷，俾回復原訴訟程序，就檢察官之合法上訴進行審判，以資救濟。
據上論結，應依刑事訴訟法第四百四十七條第一項第一款前段，判決如主文。
中      華      民      國    八十五    年      三      月    二十八    日
                              最高法院刑事第三庭
                                  審判長法官  蔡  詩  文
                                        法官  莊  登  照
                                        法官  鄭  三  源
                                        法官  洪  明  輝
                                        法官  蔡  清  遊
      右正本證明與原本無異
                                              書  記  官
中      華      民      國    八十五    年      四      月      十      日


司法院資訊處製作；財團法人民間司法改革基金會備份。
